ACORDAO-COMPLETO-2575956

ACÓRDÃO 3479/2023 ATA 14/2023 - SEGUNDA CÂMARA

VISTO, relatado e discutido estes autos de recurso de reconsideração interposto contra o Acórdão 17186/2021-TCU-Segunda Câmara;
ACORDAM os Ministros do Tribunal de Contas da União, reunidos em Sessão da Segunda Câmara, com base nos arts. 32, inciso I, e 33 da Lei 8.443/1992, ante as razões expostas pelo Relator, em:
9.1. conhecer do presente recurso de reconsideração para, no mérito, negar-lhe provimento; e
9.2. dar ciência desta deliberação ao recorrente.

Recurso de reconsideração interposto contra acórdão que cuidou de tomada de contas especial instaurada pelo Ministério do Turismo, em razão da impugnação total das despesas do Convênio 528/2009, que teve por objeto a realização do evento "Festejos Juninos" naquele município, no período de 23 a 28/6/2009.

Segunda Câmara

Município de Juripiranga-PB.

3. Recorrente: Antônio Maroja Guedes Filho (XXX.848.954-XX).

13.1. Ministros presentes: Aroldo Cedraz (na Presidência), Augusto Nardes (Relator) e Antonio Anastasia.
13.2. Ministro-Substituto convocado: Marcos Bemquerer Costa.

AUGUSTO NARDES

Ministro Aroldo Cedraz.

Adoto como relatório, com os ajustes de forma pertinentes, a instrução de mérito elaborada no âmbito da então Secretaria de Recursos deste Tribunal (peça 51) , acolhida pelo corpo dirigente da unidade técnica (peça 52) , que contou com a anuência do Ministério Público junto a este Tribunal (peça 53) :
	"INTRODUÇÃO
		1.	Trata-se de recurso de reconsideração interposto por Antônio Maroja Guedes Filho (peça 40) contra o Acórdão 17186/2021-TCU-Segunda Câmara, rel. Min. Aroldo Cedraz (peça 26) . A deliberação recorrida apresenta o seguinte teor:
ACORDAM os Ministros do Tribunal de Contas da União, reunidos em sessão de Segunda Câmara, ante as razões expostas pelo Relator, em:
9.1. rejeitar as alegações de defesa e razões de justificativa de Antônio Maroja Guedes Filho;
9.2. julgar irregulares, nos termos dos arts. 1º, inciso I, 16, inciso III, alíneas 'b' e 'c', da Lei 8.443/1992, c/c os arts. 19 e 23, inciso III, da mesma Lei, as contas de Antônio Maroja Guedes Filho, condenando-o ao pagamento da importância a seguir especificada e fixando-lhe o prazo de quinze dias, a contar da notificação, para que comprove, perante o Tribunal, o recolhimento da referida quantia aos cofres do Tesouro Nacional, nos termos do art. 23, inciso III, alínea 'a', da citada lei, c/c o art. 214, inciso III, alínea 'a', do Regimento Interno do TCU, atualizada monetariamente a partir da respectiva data até o efetivo recolhimento, abatendo-se na oportunidade a quantia eventualmente ressarcida, na forma da legislação em vigor:
	VALOR ORIGINAL (R$) 
	DATA DA OCORRÊNCIA

	300.000,00
	3/8/2009

9.3. aplicar, com fundamento no art. 57 da Lei 8.443/1992 c/c o art. 267 do Regimento Interno do TCU, multa a Antônio Maroja Guedes Filho, no valor de R$ 60.000,00 (sessenta mil reais) , fixando o prazo de 15 (quinze) dias, a partir da notificação, para que, nos termos do artigo 214, inciso III, alínea 'a', do Regimento Interno do TCU, comprove perante este Tribunal o recolhimento aos cofres do Tesouro Nacional do valor atualizado monetariamente desde a data do acórdão até a do efetivo recolhimento, se for pago após o vencimento, na forma da legislação em vigor;
9.4. autorizar, desde logo, nos termos do art. 28, inciso II, da Lei 8.443, de 1992, a cobrança judicial das dívidas, caso não atendidas às notificações;
9.5. autorizar, desde logo, o pagamento das dívidas mencionadas nos subitens anteriores, caso solicitado, em até 36 (trinta e seis) parcelas mensais e consecutivas, nos termos do art. 26 da Lei 8.443, de 1992 c/c o art. 217 do Regimento Interno - TCU, de 2011, fixando ao devedor o prazo de 15 (quinze) dias, a contar do recebimento da notificação, para comprovar perante o Tribunal o recolhimento da primeira parcela e de 30 (trinta) dias, a contar da parcela anterior, para comprovar o recolhimento das demais parcelas, devendo incidir sobre cada valor mensal, os encargos legais devidos (débito: juros de mora e atualização monetária; multa: atualização monetária) , na forma prevista na legislação em vigor;
9.6. dar ciência desta decisão ao responsável, ao Ministério do Turismo e, nos termos do art. 209, § 7º, do Regimento Interno/TCU, ao Procurador-Chefe da Procuradoria da República no Estado da Paraíba, para ajuizamento das ações cabíveis, informando-lhes que o inteiro teor da deliberação pode ser consultado no endereço .
	HISTÓRICO
		2.	Cuidam os autos de tomada de contas especial instaurada pelo Ministério do Turismo - MTur em desfavor de Antônio Maroja Guedes Filho, Prefeito de Juripiranga/PB (gestão 2009/2012) , em razão da impugnação total das despesas do Convênio 528/2009 (Siconv 703789) , celebrado entre a União Federal, representada pelo MTur, e aquela municipalidade, em 19/6/2009, com vigência desde essa data até 17/9/2009 (peça 2, p. 43-60) .
		3.	O convênio tinha por objeto a realização do evento 'Festejos Juninos' naquele município, no período de 23 a 28/6/2009, conforme plano de trabalho aprovado (peça 2, p. 12-20) . Para essa finalidade, foram previstos R$ 315.790,00, sendo R$ 300.000,00 provenientes da União e R$ 15.790,00 da contrapartida municipal.
		4.	Depois do encaminhamento da TCE a este Tribunal, promoveu-se a citação do ex-prefeito, pela seguinte conduta (peça 16) :
'não apresentação de documentos aptos para atestar a boa e regular aplicação dos recursos federais recebidos por meio do Convênio 0528/2009 (Siconv 703789) , restando ausente a comprovação do nexo de causalidade dos recursos do convênio com os gastos do evento, com as atrações musicais, divulgação do festival, locação dos bens comuns de estrutura e serviço de segurança supostamente utilizados no evento 'Festejos Juninos' no município de Juripiranga/PB, em 2009;'
		5.	Também foi chamado em audiência, em face da contratação indevida, por inexigibilidade de licitação, da empresa EPAE - Ednaldo Promoções Artísticas e Eventos e da realização de procedimento licitatório na modalidade convite, em vez de pregão (peça 17) .
		6.	O responsável apresentou defesa (peça 18) .
		7.	Após o exame dos argumentos apresentados, pela unidade técnica e pelo MP/TCU (peças 22-25) , foi proferido o Acórdão 17186/2021-TCU-Segunda Câmara, mediante o qual, como se pode ver na transcrição acima, a o responsável teve suas contas julgadas irregulares e foi condenado ao recolhimento de débito correspondente à totalidade dos valores repassados, atualizado monetariamente e acrescido de juros de mora, e ao pagamento da multa do art. 57 da Lei 8.443/1992.
		8.	Inconformado, Antônio Maroja Guedes Filho interpõe recurso de reconsideração, que é objeto do presente exame.
	EXAME DE ADMISSIBILIDADE
		9.	Reitera-se o exame preliminar de admissibilidade (peça 41) , acolhido por despacho do relator, Exmo. Ministro Augusto Nardes (peça 44) , que conheceu do recurso, suspendendo os efeitos dos itens 9.1, 9.2, 9.3 e 9.4 do acórdão recorrido.
	EXAME técnico
	10. Delimitação
	10.1. A presente instrução tem por objeto apreciar:
a)	em preliminar, a prescrição das pretensões punitiva e de ressarcimento;
b)	no mérito, a regularidade na execução física e financeira do convênio examinado.
	PRELIMINAR
	11. A prescrição das pretensões punitiva e de ressarcimento.
	11.1. Análise:
	11.2. Não houve prescrição.
	11.3. O prazo de prescrição começou a correr em 11/8/2009, data da prestação de contas ao órgão concedente (art. 4º, inc. II, da Resolução TCU 344/2022) (peça 2, p. 67) .
	11.4. A prescrição foi interrompida nas seguintes datas, por causas interruptivas elencadas no art. 5º da citada resolução:
a)	em 15/9/2011, pela instauração de TCE pelo MTur (peça 2, p. 5) ;
b)	em 13/11/2013, pelo recebimento do Ofício MTur 4580, de 7/11/2013, pelo recorrente (peça 2, p. 106-107) ;
c)	em 30/11/2015, pela autuação do presente processo (cf. sistema e-TCU) ;
d)	em 3/5/2018, pela resposta do recorrente à sua citação e audiência (peça 18) ;
e)	em 18/3/2021, pela expedição de instrução de mérito pela unidade técnica (peças 22-24) ;
f)	em 5/10/2021, pelo proferimento do acórdão condenatório (peça 26) .
	11.5. Entre essas datas, não houve o transcurso do prazo quinquenal de prescrição. Tampouco o do prazo trienal de prescrição intercorrente.
	11.6. Fica demonstrada, assim, a não ocorrência da prescrição, no caso em exame.
	MÉRITO
	12. A regularidade na execução física e financeira do convênio examinado.
	12.1. Alegações (peça 40, p. 5) :
	12.2. As licitações eram realizadas pela comissão permanente de licitação do município, sem qualquer interferência do gestor, que apenas as homologava.
	12.3. Análise:
	12.4. Não procede essa alegação. Foi a homologação pelo recorrente, como autoridade superior, que consumou os atos e avaliações da comissão de licitação, ao proclamá-los válidos. Na precisa lição de Marçal Justen Filho (Comentários à Lei de Licitações e Contratos Administrativos, 14ª ed., São Paulo: Diálética, 2010, p. 602, com grifos acrescidos) :
A homologação do resultado da licitação consiste num ato administrativo que formalmente reconhece a legalidade e a conveniência do certame, reconhecendo terem sido atingidos os seus fins.
 (...) A homologação possui eficácia declaratória enquanto confirma a validade de todos os atos praticados no curso da licitação. Possui eficácia constitutiva quanto à proclamação da conveniência da licitação e exaure a competência discricionária sobre esse tema.
	12.5. No mesmo sentido, entre muitos outros, o seguinte precedente da jurisprudência desta Corte (com destaques acrescidos) :
O ato de homologar uma licitação não é mera formalidade, funcionando como revisão da regularidade de todo procedimento. A homologação de procedimento viciado implica a responsabilização da autoridade homologadora.
Acórdão 3294/2014-TCU-Plenário, relator Benjamin Zymler.
	12.6. Portanto, ao homologar licitação viciada, confirmando a validade de todos os atos praticados durante seu processamento, o recorrente tornou-se inequivocamente responsável pelas irregularidades apontadas nestes autos, sendo improcedente a pretensão de circunscrever a culpa por sua prática à comissão de licitação.
	12.7. Alegações (peça 40, p. 5-6) :
	12.8. O TC Processo 017.044/2015-4, que tratou da prestação de contas do Convênio 797/2008 (Siafi 632255/2008) , celebrado entre o MTur e o município de Juripiranga/PB, que teve por objeto a realização do projeto 'Festejos Juninos em Juripiranga/PB', ou seja, o mesmo do convênio em análise, foi arquivado, por meio do Acórdão 18647/2021-TCU-Segunda Câmara, por ausência de pressupostos de constituição e de desenvolvimento regular, devendo ser aplicado o mesmo entendimento ao caso concreto.
	12.9. Análise:
	12.10. Essa alegação é totalmente improcedente. O Convênio MTur 797/2008, de que tratava o referido processo, refere-se aos 'Festejos Juninos em Juripiranga/PB' do período de 23 a 29/6/2008 (TC Processo 017.044/2015-4, peça 2, p. 21) e não aos de 2009, que são os de que se trata nos presentes autos. Trata-se, portanto, de eventos diferentes, sendo absolutamente descabida a pretensão de aplicar o mesmo entendimento a ambos os casos.
	12.11. Alegações (peça 40, p. 4 e 6-8) :
	12.12. As infrações previstas na Lei de Improbidade envolvem um elemento material de resultado, consistente na efetiva ocorrência de dolo do agente e de lesão ao erário, sem a qual não há ilicitude. Além do mais, não existe nos autos comprovação alguma de que o representado tenha enriquecido ilicitamente.
	12.13. Não houve prejuízo ao erário, uma vez que foi realizada a festa objeto do convênio.
	12.14. Não há dolo ou má-fé que revelem comportamento desonesto ou conduta ímproba.
	12.15. Análise:
	12.16. Como o recorrente continua a não apresentar qualquer evidência nesse sentido, não se sustenta a alegação de que teria sido realizada a festa objeto do convênio. Conforme sintetizado no voto condutor do acórdão recorrido (peça 27, p. 1-2) :
10.	Em relação ao mérito, o responsável não traz prova do que alega. Como bem aduziu a SecexTCE, não foram apresentados elementos que pudessem comprovar a execução física do Convênio 528/2009, visto que o ex-prefeito não encaminhou: (i) as fotos das bandas que se apresentaram no evento com imagem que permita identificar a data da apresentação e o patrocínio do MTur, bem como dos bens e serviços comuns contratados, como exigido na Cláusula 12ª, parágrafo segundo, alínea 'e', do termo de convênio; (ii) cópia do anúncio em vídeos, cds, dvds, entre outros, e, ainda, comprovante de veiculação dos anúncios em rádios e tv, ou cópia do comprovante de veiculação, conforme igualmente exigido no Cláusula 12ª, parágrafo segundo, alíneas 'h' e 'j', do mesmo termo do ajuste.
11.	Ainda que fosse comprovada a execução física do objeto, ela, por si só, não é meio de prova suficiente para atestar a regularidade da aplicação de recursos públicos transferidos, já que é preciso que fique demonstrado o liame entre os recursos federais e as despesas efetuadas (Acórdão 2986/2016-TCU-Primeira Câmara, rel. min. Bruno Dantas) .
	12.17. O recorrente não foi condenado com base na Lei 8.429/1992 (Lei de Improbidade Administrativa) , mas sim na Lei 8.443/1992 (Lei Orgânica do TCU) . Nos processos do TCU, ao contrário dos regulados pela LIA, a imputação de débito e das sanções dos arts. 57 e 58 da Lei 8.443/1992 exige apenas a comprovação da culpa em sentido amplo (lato sensu) , que abrange tanto o dolo quanto a culpa em sentido estrito (stricto sensu) , que traduz descuido no agir, descumprimento de dever, seja pela negligência, pela imprudência ou pela imperícia. Nesse sentido, por exemplo, os Acórdãos 1905/2004, rel. Min. Benjamin Zymler, 3186/2008, rel. Min. Raimundo Carreiro, e 3870/2011, idem, todos da 2ª Câmara, e o Acórdão 1465/2016-TCU-Plenário, rel. Min. Benjamin Zymler.
	12.18. No caso, o recorrente não se desincumbiu do ônus que lhe cabia de demonstrar a regularidade na execução física e financeira do convênio examinado, verificando-se, portanto, que deu causa a dano ao erário, o que afasta qualquer pretensão de se atribuir boa-fé à sua conduta, independentemente de que tenha ou não enriquecido ilicitamente.
	12.19. Ante o exposto, deve ser mantido o julgamento de suas contas como irregulares, bem como sua condenação em débito e multa.
	CONCLUSÃO
		13. Das análises anteriores, conclui-se que:
a)	na situação em exame, não ocorre prescrição;
b)	o ato de homologar uma licitação não é mera formalidade, funcionando como revisão da regularidade de todo procedimento;
c)	é absolutamente descabida a pretensão de aplicar ao presente processo o mesmo entendimento adotado no TC Processo 017.044/2015-4, visto que tratam de convênios diferentes, com diferentes objetos;
d)	como o recorrente continua a não apresentar qualquer evidência nesse sentido, não se sustenta a alegação de que teria sido realizada a festa objeto do convênio;
e)	nos processos do TCU, ao contrário dos regulados pela Lei de Improbidade Administrativa, a imputação de débito e multa exige apenas a comprovação da culpa em sentido amplo, que abrange tanto o dolo quanto a culpa em sentido estrito;
f)	o recorrente não se desincumbiu do ônus que lhe cabia de demonstrar a regularidade na execução física e financeira do convênio examinado, verificando-se, portanto, que deu causa a dano ao erário, o que impede a atribuição de boa-fé a sua conduta.
		14. Com base nessas conclusões, propõe-se o conhecimento do recurso interposto para que lhe seja denegado provimento.
	PROPOSTA DE ENCAMINHAMENTO
		15. Ante o exposto, submete-se à consideração superior a presente análise do recurso de reconsideração interposto por Antônio Maroja Guedes Filho (peça 40) contra o Acórdão 17186/2021-TCU-Segunda Câmara, propondo-se, com fundamento nos arts. 32, inciso I, e 33, da Lei 8.443/1992:
a)	conhecer do recurso e, no mérito, negar-lhe provimento;
b)	dar conhecimento ao recorrente, ao Ministério do Turismo e à Procuradoria da República no Estado da Paraíba da decisão que vier a ser prolatada."
É o Relatório.

Rafael Santiago Alves (OAB-PB 15.975), representando Antônio Maroja Guedes Filho.

Procurador Júlio Marcelo de Oliveira.

TOMADA DE CONTAS ESPECIAL. CONVÊNIO. IMPUGNAÇÃO DE DESPESAS. INEXECUÇÃO DO OBJETO. AUSÊNCIA DE NEXO DE CAUSALIDADE ENTRE OS RECURSOS E AS DESPESAS. AUSÊNCIA DE INFORMAÇÕES NOS DOCUMENTOS DE DESPESAS. CONTRATAÇÃO IRREGULAR POR INEXIGIBILIDADE DE LICITAÇÃO. AUSÊNCIA DOS CONTRATOS DE EXCLUSIVIDADE. USO INDEVIDO DA MODALIDADE CONVITE. CONTAS IRREGULARES. DÉBITO. MULTA. RECURSO DE RECONSIDERAÇÃO. CONHECIMENTO. PRELIMINAR. PRESCRIÇÃO DAS PRETENSÕES PUNITIVA E DE RESSARCIMENTO AO ERÁRIO. NÃO OCORRÊNCIA. MÉRITO. ARGUMENTOS INSUFICIENTES PARA DESCONSTITUIR A DECISÃO RECORRIDA. NÃO PROVIMENTO. CIÊNCIA.

TOMADA DE CONTAS ESPECIAL (TCE)

então Secretaria de Recursos (Serur).

Trata-se de recurso de reconsideração interposto por Antônio Maroja Guedes Filho, ex-prefeito de Juripiranga-PB (gestão 2009/2012) , contra o Acórdão 17186/2021-TCU-Segunda Câmara, rel. Min. Aroldo Cedraz, que cuidou de tomada de contas especial instaurada pelo Ministério do Turismo em seu desfavor, em razão da impugnação total das despesas do Convênio 528/2009, que teve por objeto a realização do evento "Festejos Juninos" naquele município, no período de 23 a 28/6/2009, conforme plano de trabalho aprovado (peça 2, p. 12-20) .
2.	Por meio do mencionado acórdão, o responsável teve suas contas julgadas irregulares e foi condenado ao recolhimento de débito correspondente à totalidade dos valores repassados, atualizado monetariamente e acrescido de juros de mora, e ao pagamento da multa prevista no art. 57 da Lei 8.443/1992.
3.	Inconformado, Antônio Maroja Guedes Filho interpôs recurso de reconsideração, objeto do presente exame. 
4.	De início, reitero o exame preliminar de admissibilidade (peça 44) , que conheceu do recurso, suspendendo os efeitos dos itens 9.1, 9.2, 9.3 e 9.4 do acórdão recorrido.
5.	A então Secretaria de Recursos deste Tribunal (Serur) , com a anuência do MPTCU, cujos argumentos concordo e incorporo às minhas razões de decidir, propõe a negativa de provimento da peça recursal.
6.	Em suma, a presente análise objetiva a apreciação de duas questões: (i) em preliminar, a prescrição das pretensões punitiva e de ressarcimento; e (ii) no mérito, a regularidade na execução física e financeira do convênio examinado.
7.	Quanto à prescrição, o detalhamento da análise realizada pela unidade técnica, apresentada no relatório precedente, conclui que a possibilidade da pretensão punitiva e de ressarcimento do Tribunal não estaria prescrita, com base no que dispõe a recente Resolução TCU 344/2022:
"11.3. O prazo de prescrição começou a correr em 11/8/2009, data da prestação de contas ao órgão concedente (art. 4º, inc. II, da Resolução TCU 344/2022) (peça 2, p. 67) .
11.4. A prescrição foi interrompida nas seguintes datas, por causas interruptivas elencadas no art. 5º da citada resolução:
a)	em 15/9/2011, pela instauração de TCE pelo MTur (peça 2, p. 5) ;
b)	em 13/11/2013, pelo recebimento do Ofício MTur 4580, de 7/11/2013, pelo recorrente (peça 2, p. 106-107) ;
c)	em 30/11/2015, pela autuação do presente processo (cf. sistema e-TCU) ;
d)	em 3/5/2018, pela resposta do recorrente à sua citação e audiência (peça 18) ;
e)	em 18/3/2021, pela expedição de instrução de mérito pela unidade técnica (peças 22-24) ;
f)	em 5/10/2021, pelo proferimento do acórdão condenatório (peça 26) .
11.5. Entre essas datas, não houve o transcurso do prazo quinquenal de prescrição. Tampouco o do prazo trienal de prescrição intercorrente.
11.6. Fica demonstrada, assim, a não ocorrência da prescrição, no caso em exame."
8.	No tocante à outra questão, afeta à irregularidade na execução física e financeira do convênio examinado, não merece melhor sorte a argumentação apresentada pelo recorrente.
9.	Não obstante as licitações serem conduzidas por comissão permanente de licitação do município, a homologação feita pelo recorrente, como autoridade superior, representa ato administrativo que ratifica a legalidade e a conveniência do certame. Os entendimentos desta Casa acenam nesse sentido:
"O ato de homologar uma licitação não é mera formalidade, funcionando como revisão da regularidade de todo procedimento. A homologação de procedimento viciado implica a responsabilização da autoridade homologadora."  (Acórdão 3294/2014-TCU-Plenário, relator Benjamin Zymler) .
10.	Por sua vez, a argumentação de que o TC Processo 017.044/2015-4 já cuidou da prestação de contas do Convênio 797/2008 (Siafi 632255/2008) , celebrado entre o MTur e o Município de Juripiranga/PB, cujo objeto contemplou a realização do projeto "Festejos Juninos em Juripiranga/PB", também não se sustenta, uma vez que a matéria tratada em cada um dos processos refere-se a exercícios distintos.
11.	A tese de que não houve prejuízo ao erário, uma vez que foi realizada a festa objeto do convênio, e de que não existe dolo ou má-fé que revelem comportamento desonesto ou conduta ímproba, não se sustenta.
12.	Com efeito, apesar da defesa escrita, o responsável não apresenta evidência de que teria sido realizada a festa objeto do convênio. Essa questão foi tratada no acórdão recorrido:
"10.	Em relação ao mérito, o responsável não traz prova do que alega. Como bem aduziu a SecexTCE, não foram apresentados elementos que pudessem comprovar a execução física do Convênio 528/2009, visto que o ex-prefeito não encaminhou: (i) as fotos das bandas que se apresentaram no evento com imagem que permita identificar a data da apresentação e o patrocínio do MTur, bem como dos bens e serviços comuns contratados, como exigido na Cláusula 12ª, parágrafo segundo, alínea 'e', do termo de convênio; (ii) cópia do anúncio em vídeos, cds, dvds, entre outros, e, ainda, comprovante de veiculação dos anúncios em rádios e tv, ou cópia do comprovante de veiculação, conforme igualmente exigido no Cláusula 12ª, parágrafo segundo, alíneas 'h' e 'j', do mesmo termo do ajuste.
11.	Ainda que fosse comprovada a execução física do objeto, ela, por si só, não é meio de prova suficiente para atestar a regularidade da aplicação de recursos públicos transferidos, já que é preciso que fique demonstrado o liame entre os recursos federais e as despesas efetuadas (Acórdão 2986/2016-TCU-Primeira Câmara, rel. min. Bruno Dantas) ."
13.	Também vale esclarecer que o recorrente não foi condenado com base na Lei 8.429/1992 (Lei de Improbidade Administrativa) , mas sim na Lei 8.443/1992 (Lei Orgânica do TCU) . Neste caso, para haver condenação pelo TCU mostra-se suficiente a caracterização apenas do erro grosseiro. O entendimento desta Casa segue norteando que a obrigação de reparar carece de ausência de dolo ou culpa ou prova de desvio ou locupletamento, basta que seja verificada culpa strictu sensu.
14.	Na situação em exame, a demonstração do nexo de causalidade entre os recursos federais repassados e as despesas executadas no âmbito do convênio sob exame restou prejudicada com a não apresentação de documentação que desse suporte a efetiva comprovação da ocorrência do evento.
15.	 Com base nessas conclusões, deve ser mantido o julgamento de suas contas como irregulares, bem como sua condenação em débito e multa.
	Ante o exposto, VOTO por que o Tribunal adote a minuta de acórdão que ora submeto à deliberação deste Colegiado.
TCU, Sala das Sessões, em 16 de maio de 2023.
Ministro JOÃO AUGUSTO RIBEIRO NARDES 
Relator